臺灣高雄地方法院刑事判決　　　　　　　　　　　　九十三年度訴字第二一六九號
　　公　訴　人　臺灣高雄地方法院檢察署檢察官
　　被　　　告　甲○○
右列被告因違反毒品危害防制條例案件，經檢察官提起公訴（九十三年度毒偵字第三
一七四號），嗣因被告於準備程序就被訴事實為有罪之陳述，經受命法官告知簡式審
判程序意旨，並聽取公訴人及被告之意見後，經合議庭裁定由受命法官獨任改依簡式
審判程序審理，判決如左：
    主  文
甲○○連續施用第一級毒品，累犯，處有期徒刑拾月，扣案之海洛因貳包（合計淨重
零點零伍公克、空包裝重零點肆捌公克），均沒收銷燬之。
    事  實
一、甲○○前因違反肅清煙毒條例及麻醉藥品管理條例案件，經臺灣台南地方法院於
    民國八十三年四月二十二日以八十三年度訴字第四○五號判處有期徒刑三年一月
    確定，入監執行後，於八十八年九月十六日縮短刑期假釋出監，所餘刑期付保護
    管束，於九十年一月十日保護管束期滿，以已執行論。
二、甲○○於九十年間因施用毒品案件，經臺灣台南地方法院以九十年度毒聲八○四
    號裁定送觀察、勒戒後，認有繼續施用毒品之傾向，再經臺灣台南地方法院以九
    十年度毒聲字第一七五○號裁定令入強制戒治處所施以強制戒治，於入所戒治期
    間經評定為合格，臺灣台南地方法院復以九十一年度毒聲字第二八七號裁定停止
    戒治，所餘戒治期間，付保護管束，後又經臺灣台南地方法院以九十一年度毒聲
    字第一一一五裁定撤銷停止戒治，再入所執行強制戒治，於九十二年五月二十八
    日執行強制戒治期滿，且經臺灣台南地方法院檢察署檢察官於九十二年六月十二
    日以九十二年度毒偵字第九四二號為不起訴處分確定。
三、詎甲○○猶不知悔改，於上開強制戒治執行完畢釋放後之五年內，竟基於施用第
    一級毒品海洛因之概括犯意，自九十三年四月二十日起至九十三年六月十五日九
    時止，在其位於台南市○區○○路二六三巷五二弄四號住處內，連續以將海洛因
    摻於香菸中點燃吸食煙氣之方式，施用第一級毒品海洛因多次，約一天施用一次
    。嗣於九十三年六月十五日十八時十分許在高雄縣茄萣鄉○○路○段四十號後停
    車場為警查獲，扣得海洛因二包（合計淨重○‧○五公克，空包裝重○‧四八公
    克），並於同日二十時十分許採集尿液送驗呈海洛因陽性反應，始知上情。
四、案經台南市警察局第六分局移送臺灣高雄地方法院檢察署檢察官偵查起訴。
    理  由
壹、程序方面：
    按本件被告甲○○所犯係死刑、無期徒刑、最輕本刑為三年以上有期徒刑以外之
    罪，其於準備程序就前揭被訴事實為有罪之陳述，經受命法官告知簡式審判程序
    之旨，並聽取其與公訴人之意見後，本院認無不得或不宜改依簡式審判程序進行
    之處，爰依刑事訴訟法第二百七十三條之一第一項、第二百八十四條之一，裁定
    本件由受命法官獨任進行簡式審判程序，合先敘明。
貳、實體方面：
一、右揭事實，業據被告於本院調查、審理時坦承不諱。且查：
  (一)被告於九十年間因施用毒品案件，經臺灣台南地方法院以九十年度毒聲八○四號
    裁定送觀察、勒戒後，認有繼續施用毒品之傾向，再經臺灣台南地方法院以九十
    年度毒聲字第一七五○號裁定令入強制戒治處所施以強制戒治，於入所戒治期間
    經評定為合格，臺灣台南地方法院復以九十一年度毒聲字第二八七號裁定停止戒
    治，所餘戒治期間，付保護管束，後又經臺灣台南地方法院以九十一年度毒聲字
    第一一一五裁定撤銷停止戒治，再入所執行強制戒治，於九十二年五月二十八日
    執行強制戒治期滿，且經臺灣台南地方法院檢察署檢察官於九十二年六月十二日
    以九十二年度毒偵字第九四二號為不起訴處分確定之事實，有本院被告院內索引
    卡紀錄表、臺灣高等法院被告全國前案紀錄表及臺灣高雄地方法院檢察署刑案資
    料查註紀錄表各乙份在卷可按。是被告於涉本案之前，業曾初犯施用毒品罪，並
    於強制戒治執行完畢後釋放，且經檢察官為不起訴處分確定。
  (二)次查，經將九十三年六月十五日二十時十分許自被告採集之尿液送驗結果，係呈
    嗎啡陽性反應，此有台南市警察局第六分局偵辦甲○○涉嫌毒品危害防制條例案
    件送驗尿液及年籍對照表、台南市衛生局九十三年六月二十四日（煙）南市衛驗
    字第九三○五六一號檢驗成績書、高雄醫學大學附設中和紀念醫院九十三年十一
    月二日0000000號濫用藥物尿液檢驗報告各一份（見警卷第六頁、偵查卷
    第二十八頁、本院卷）在卷可憑。又查：
  1.次按尿液檢驗結果之正確性受到諸多因素之影響，如檢體簽收、處理、分析、文
    件處理及各檢體驗單位所訂定之ＣＵＴＯＦＦＶＡ－ＬＵＥ（或閾值）不同等，
    均會影響到最後結果之判讀，目前尿液中煙毒之檢驗方法分述如下：一般實驗室
    接到尿液煙毒檢驗申請時，第一步驟為利用免疫分析法做初步篩檢，如篩檢濃度
    小於ＣＵＴＯＦＦＶＡ－ＬＵＥ即判讀為陰性反應；如篩檢濃度大於ＣＵＴＯＦ
    ＦＶＡ－ＬＵＥ，則必須進一步做確認試驗，確認試驗方法之原理須異於篩檢方
    法之原理，確認試驗方法目前國內常用的方法計有免疫學分析法、ＴＯＸＩ－Ｌ
    ＡＢ（毒物層析法）、ＧＣ（氣體色層分析法）、ＧＣ／ＭＳ（氣相層析質譜儀
    分析法），依各實驗單位設備不同，選用方法而有不同，其精密度依次為ＧＣ／
    ＭＳ優於ＧＣ優於ＴＯＸＩ－ＬＡＢ，此有高雄醫學大學附設中和紀念醫院八十
    三年六月十四日函覆台灣高雄地方法院八十三年五月九日高仁刑公股字第九六八
    ０號函可考。
  2.又所謂「氣相層析質譜儀分析法」包括「氣相層析儀」及「質譜儀」二部分，在
    「氣相層析儀」部分，其方法為將物質氣化後，再經分析管分離，由於各種物質
    之沸點及對管柱之吸附力不同，在經過檢測器（ｄｅｔｅｃｔｏｒ）測定後，表
    現出不同的滯留時間（ｒｅｔｅｎｓｉｏｎｔｉｍｅ），利用滯留時間來判定是
    何種物質；而「質譜儀」部分為檢測器，能將物質撞擊成碎片，記錄其質譜圖，
    因每個化合物之鍵結能力不同，故不同之物質會有其特定之質譜圖，因此在物質
    之判斷上有若指紋鑑定，因此，理論上如果扣除人為因素（例如檢體之間的污染
    ）不與列計者，氣象層析質譜儀之精確度接近百分之百，復有行政院退輔會榮民
    總醫院八十三年三月三日函覆澎湖地方法院（八三）北總內字第一八五號函堪以
    佐證。且台北榮民總醫院亦認為「若以氣相層析質譜儀（ＧＣ／ＭＳ）作藥物及
    其代謝產物之定性及定量分析，幾乎不會有偽陽性反應產生」，此經該院八十三
    年四月七日以八三北總內字第三○五九號函示明確。
  3.按海洛因施用入人體後水解還原成嗎啡，再循嗎啡之代謝方式排出體外，業據行
    政院衛生署藥物食品檢驗局七十三藥檢壹字第○三○二二一號函說明綦詳，且依
    醫學臨床實驗及根據英國藥學會出版ＩｓｏｌａｔｉｏｎａｎｄＩｎｄｅｎｔｉ
    ｆｉｃａｔｉｏｎｏｆＤｒｕｇｓ乙書第二九三頁載明：海洛因經注射入人體後
    ，在體內迅速水解成６ＭｏｎｏａｃｅｔｙＩｍｏｒｐｈｉｎｅ，再緩緩繼續水
    解成嗎啡，然後再循嗎啡之代謝方式排出，同書第四三一至四三二頁並載有：嗎
    啡經注射入人體後，約百分之五十以上於八小時內自尿中排出，至二十四小時排
    出約百分之九十，但四十八小時後仍有微量可檢出等語。
  4.本件被告於九十三年六月十五日二十時十分採集之尿液，經以免疫學分析法及氣
    相層析質譜儀分析法交互檢驗，檢出被告尿液含有嗎啡陽性反應。揆諸前揭說明
    ，核以被告自承於九十三年六月十五日九時許有施用第一級毒品海洛因等語，足
    見被告自白與事實相符，而堪予採信。
  5.此外，被告於九十三年六月十五日為警查獲時扣得白粉二包，經被告自承均為其
    所有，供其自己施用；嗣經檢驗亦確係第一級毒品海洛因無誤，合計淨重○‧○
    五公克，空包裝重○‧四八公克，此有法務部調查局九十三年七月十五日調科壹
    字第二二○○一七五四四號一份附卷可參（見偵查卷第三一頁），益見被告確有
    前揭施用第一級毒品海洛因之事實。
  6.是以，被告有在前揭犯罪時間連續施用第一級毒品海洛因之行為，堪予認定。
  (三)綜上所述，被告前曾初犯施用毒品，於強制戒治執行完畢釋放後及經檢察官不起
    訴處分後之五年內，再犯本件施用第一級毒品海洛因犯行。本件事證明確，其犯
    行堪以認定。
二、按海洛因係屬毒品危害防制條例第二條第二項第一款所規定之第一級毒品。核被
    告所為，係犯毒品危害防制條例第十條第一項施用第一級毒品罪。被告持有毒品
    ，復進而施用，其持有毒品之低度行為，為施用毒品之高度行為所吸收，不另論
    罪。被告多次施用第一級毒品之犯行，時間緊接，所犯構成要件相同，顯係基於
    概括犯意為之，為連續犯，依刑法第五十六條規定，以一罪論，並加重其刑。查
    被告前因違反肅清煙毒條例及麻醉藥品管理條例案件，經臺灣台南地方法院於八
    十三年四月二十二日以八十三年度訴字第四○五號判處有期徒刑三年一月確定，
    入監執行後，於八十八年九月十六日縮短刑期假釋出監，所餘刑期付保護管束，
    於九十年一月十日保護管束期滿，以已執行論等情，有本院被告院內索引卡紀錄
    表、臺灣高等法院被告全國前案紀錄表及臺灣高雄地方法院檢察署刑案資料查註
    紀錄表各乙份在卷可按。是被告受有期徒刑執行完畢，於五年以內再犯本件最重
    本刑為有期徒刑以上之罪，為累犯，應依刑法第四十七條之規定，加重其刑。故
    就被告連續施用第一級毒品罪，應依法遞加之。
三、本院審酌被告施用毒品，足以戕害其身心，滋生其他犯罪，惡化治安，嚴重損及
    公益，且被告前曾犯施用毒品案件，且甫於九十二年五月二十八日執行強制戒治
    期滿，且經臺灣台南地方法院檢察署檢察官於九十二年六月十二日以九十二年度
    毒偵字第九四二號為不起訴處分確定，如前所述，竟於短時間內再為本件施用毒
    品犯行，顯見其不思悔改，自制力亦顯不佳；惟施用毒品行為於本質上係屬自我
    戕害行為，反社會性之程度應屬較低，且犯罪後坦承犯行等一切情狀，酌情量處
    如主文所示之刑，以資懲儆。又九十三年六月十五日扣案海洛因二包（合計淨重
    ○‧○五公克，空包裝重○‧四八公克），係屬第一級毒品，已於前述，爰依毒
    品危害防制條例第十八條第一項前段規定，均應予宣告沒收銷燬之（其包裝因包
    覆該毒品，其上顯留有該毒品之殘渣，衡情自難與之剝離，當應整體視之為毒品
    ，連同該包裝併予宣告沒收銷燬之）。
據上論斷，應依刑事訴訟法第二百七十三條之一第一項、第二百九十九條第一項前段
，毒品危害防制條例第十條第一項、第十八條第一項前段，刑法第十一條、第五十六
條、第四十七條，判決如主文。
本案經檢察官乙○○到庭執行職務。
中      華      民      國     九十三     年     十一     月    十九    日
        臺灣高雄地方法院刑事第十四庭
                                          法  官  洪乙心
右正本證明與原本無異。
如不服本判決，應於判決送達後十日內，向本院提出上訴狀。
                                          書記官  黃進遠
中      華      民      國     九十三     年     十一     月    十九    日
毒品危害防制條例第十條第一項
施用第一級毒品者，處六月以上五年以下有期徒刑。
